臺灣板橋地方法院刑事判決　　　　　　　　　　　　　九十年度易字第三七七六號
　　公　訴　人　臺灣板橋地方法院檢察署檢察官
　　被　　　告　乙○○
　　選任辯護人　藺超群
　　被　　　告　戊○○
右列被告因詐欺案件，經檢察官提起公訴（九十年度偵字第三九二０號），本院判決
如左：
    主  文
乙○○、戊○○均無罪。
    理  由
一、公訴意旨略以：乙○○意圖為自己不法所有，自民國九十年一月間起，於中國時
    報刊登「缺錢靠自己，合法辦門號送現金，一至三萬現領」廣告，戊○○依廣告
    與乙○○聯繫，二人均明知和信電訊股份有限公司（下稱和信公司）所推出之超
    值服務方案，係和信電信業者補貼全虹通信等門市業者手機價差，每人限辦一支
    ，門號月租費新台幣（下同）一百八十八元，搭配時價六千餘元NOKIA 6150手機
    一支，辦到好收費一千二百九十元。如經重覆申請，而核准辦理，將致生業者約
    五千元損失。乙○○與戊○○約定，由戊○○以重覆申請得到之手機，由乙○○
    以一千八百元購入，並由乙○○開車搭載戊○○，於九十年一月八日間至全虹通
    信門市，由戊○○向全虹通訊土城市中央一店店員丙○○，申請得一支NOKIA 61
    50手機及門號，二人竟基於共同概括犯意之聯絡，旋驅車至全虹通訊土城市中央
    二店，利用和信電信之電腦查詢系統，需門市業者將資料鍵入上傳二小時後，該
    系統始能查詢得知有否重覆申請之空檔時間，經該店店員李素祝明確告知及詢問
    ，仍佯未曾申請，趁全虹通信亦無從由電腦查閱之際，詐得手機一支。旋於同日
    十八時許，至設台北縣板橋市○○路○段二八八號全虹通信站前店，經店員丁○○詢問曾否申請，亦佯未曾申請，重覆申請。惟經全虹通信職員間，相互聯繫，
    應注意戊○○該人，而為該店店長甲○○、店員丁○○發現，由甲○○（另為不
    起訴處分）將乙○○、戊○○留置店內，報警查獲。因認被告乙○○、戊○○二
    人涉有刑法第三百三十九條第一項之詐欺罪嫌。
二、按犯罪事實應依證據認定之，無證據不得推定其犯罪事實。又不能證明被告犯罪
    者，應諭知無罪之判決，刑事訴訟法第一百五十四條、第三百零一條第一項前段
    分別定有明文。而認定不利於被告之事實，須依積極證據，苟積極證據不足為不
    利於被告事實之認定時，即應為有利於被告之認定，更不必有何有利之證據。又
    告訴人之指訴係以使被告受刑事訴追為目的，是其陳述是否與事實相符，仍應調
    查其他證據以資審認，最高法院著有判例可循（最高法院三十年上字第八一六號
    、五十二年台上字第一三００號判例參照）。
三、公訴意旨認被告乙○○、戊○○涉有右揭犯行，係以全虹通信廣場於右述時間，
    同時出現多起俗稱「洗手機」，致生損害，故於客人申辦該專案，均再三注意、
    確認，詢問並告知客戶，不得重覆申請等事實，與右揭犯罪事實欄所述之事實，
    有甲○○陳述、證人丁○○、李素祝、丙○○證述、復有備忘錄影本一份、同意
    書、被告戊○○駕照影本、申請表二份、報紙影本一紙、宣導紀錄一份、錄影帶
    一卷等足資佐證為主要論據。惟查：（一）按刑法第三百三十九條第一項之詐欺
    取財罪之成立，以意圖為自己或第三人不法所有，以詐術使人將本人或第三人之
    物交付為要件。所謂以詐術使人交付，必須被詐欺人因其詐術而陷於錯誤，若其
    所用方法，不能認為詐術，亦不致使人陷於錯誤，即不構成該罪（最高法院四十
    六年台上字第二六０號判例參照）。（二）查全虹通信廣場於促銷「和信６１５
    ０專案」時，內部自訂有「辦理相關規定辦法」供門市員工參考，其中固有「每
    一張ＩＤ（身分證）限辦理一門」之規定，惟此僅是提醒內部員工之用。該公司
    在申請書「本優惠案約定」欄內，則僅約定「一、申請本優惠專案者，同意最少
    使用此月租費組合二十四個月。二、若使用未滿約定期限而終止服務者（停話期
    間不算入），您同意賠償本公司之損失及違約金，共計為三００元乘上剩餘月份
    ，但此金額不包括您應繳之月租費及通話費。三、若您申請門號轉【輕鬆打】時
    ，除須繳ＳＩＭ卡工本費，其餘視同折（拆）退門號辦理。四、本專案用（戶）
    於合約期限內不得轉換費率。否則視同拆退門號辦理。」，另於ＮＯＫＩＡ６１
    ５０專案抵用券暨合約同意書上亦僅約定「一、本券僅適用於辦理和信電訊月租
    型門號開通之合約用戶。合約用戶同意至少使用和信門號自申請日起滿二十四個
    月。若使用未滿約定期限而終止服務者（停話期間不算入），您同意賠償本公司
    之損失及違約金，共計為三００元乘上剩餘月份，但此金額不包括您應繳之月租
    費及通話費。二、若用戶使用合約已滿，申請原門號轉換輕鬆打時，除須繳交Ｓ
    ＩＭ卡工本費外，其餘視同拆退門號辦理。三、用戶了解其向和信電訊所購買之
    優惠專案，除抵用券金額外，還包括和信電訊自行吸收之成本及各項補貼。四、
    用戶了解自動轉帳銀行核印過程未完成前，用戶必須自行繳納帳單。五、本專案
    用戶於合約期限內不得轉換費率。否則視同拆退門號辦理。」，均無一人限辦一
    支之約定。此有甲○○提出之「和信」６１５０專案辦理相關規定辦法一件及申
    請書二件、ＮＯＫＩＡ６１５０專案抵用券暨合約同意書一件附卷可稽。足見一
    人限辦一支並非契約條件，則被告就其是否曾辦過該專案手機應無告知義務，其
    於承辦員詢及是否曾辦過該專案手機時，未予告知，非可認為詐術。況申請人申
    請門號使用，全虹通信廣場有權實質審核申請人條件，再決定是否准許，審核及
    准許與否之權在於全虹通信廣場，而此項專案復有使用期限、費率及約滿前終止
    服務時，應賠償損失及違約金之約定，如事後發現客戶申辦二支，亦可追回，此
    復據全虹通信廣場板橋站前站店長甲○○、店員丁○○本院審理中供明，及有前
    開申請書、合約同意書可查，故縱重複申請，如依合約規定達到使用期限及按期
    繳費，不致造成全虹通信廣場及和信公司之損失，如未依合約規定於約滿前終止
    服務，亦需賠償損失及違約金，亦不致造成全虹通信廣場及和信公司之實際損失
    。況申請該專案手機，亦需繳付一千二百九十元之費用，被告既係因支付申請費
    用始取得手機，即非基於不法所有意圖並施以詐術而取得，與刑法第三百三十九
    條第一項詐欺取財罪之構成要件不符（台灣高等法院八十九年度上訴字第二二０
    四號判決參照），自非詐欺可比。此外本院復查無其他積極證據足認被告等涉有
    公訴人所指之犯行，不能證明被告二人犯罪，爰為被告等無罪之諭知。據上論斷
    ，應依刑事訴訟法第三百零一條第一項，判決如主文。
本案經檢察官侯靜雯到庭執行職務
中    華    民    國      九十一      年      三      月    二十八    日
                                      臺灣板橋地方法院刑事第一庭
                                          法  官  毛崑山
右正本證明與原本無異。
如不服本判決，應於判決送達後十日內，向本院提出上訴狀。
                                          書記官  楊灥
中    華    民    國      九十一      年      三      月    二十九    日
